臺灣臺北地方法院刑事判決　　　　　　　 94年度訴字第321號
公 訴 人　臺灣臺北地方法院檢察署檢察官
被　　告　戊○○
上列被告因偽造文書案件，經檢察官提起公訴（九十三年度偵字
第一八五四四號）及移送併案審理（九十四年度偵字第一一六四
八號），被告於準備程序中為有罪之陳述，經本院合議庭裁定行
簡式審判程序，判決如下：
    主  文
戊○○連續行使偽造私文書，足以生損害於他人，處有期徒刑壹
年，緩刑年。
    事  實
一、戊○○原係臺北縣新店市○○路二三三號美商臺灣通用電子
    器材股份有限公司（下稱通用電子公司）之員工，於民國八
    十九年七月初在上址公司內招集合會（俗稱互助會，起訴書
    誤載為臺北縣新店市○○路六十巷十二號四樓），自任會首
    ，每會新臺幣（下同）一萬元，會期自八十九年七月十五日
    起至九十三年六月十五日止，以每月十五日開標（每年六月
    一日、十二月一日各加標一次），採內標制，底標三千元，
    總計招集會員（含會首）五十六人，每月開標地點在上址公
    司五廠三樓內，惟因積欠友人債務，需款孔急，竟基於意圖
    為自己不法之所有及行使偽造準私文書之概括犯意，自九十
    一年五月十五日起至九月十五日止，連續於附表所示之時間
    、會期，在上址公司內之開標地點，填載競標利息，並分別
    偽造會員鄧霖祥、丁○○、丙○○、辛○○、甲○○、庚○○之署押各一枚，於各該次標單上（未記載「標單」二字、
    標單於開標後均已丟棄滅失）參與競標而得標，並提示與其
    他到場標會之會員而行使之，足以生損害於被冒名者及合會
    之其他活會會員，影響各合會會員間之信用評估及依約如期
    標得會款之利益，再向當次活會會員收取會款，使不知情之
    活會會員均陷於錯誤，不知係冒標而誤認得標人將遵期繳交
    會款，其等亦可順利取得得標款項，而陸續如數繳交會款予
    戊○○（得標日期及各次詐得會款詳如附表），總計詐得二
    百八十萬五千元。嗣於九十二年七月間戊○○已無力支撐，
    始在臺北縣新店市○○路六十巷十二號四樓住處宣布停會，
    經活會會員蕭湘涵等核對死、活會人數後，始查知上揭冒標
    情事，方知受騙。
二、案經蕭湘涵訴由臺北市政府警察局新店分局移送臺灣臺北地
    方法院檢察署檢察官偵查起訴及移送併案審理，本院以簡式
    審判程序審理。
    理  由
一、訊據被告戊○○坦承於上揭時、地招集合會，並於附表所示
    會期偽造鄧霖祥等會員標單冒標，以詐取會款之犯行不諱、
    並有證人即被冒名標會之會員丁○○、丙○○、辛○○、甲○○（庚○○之夫），會員己○○、蕭湘涵及乙○○於本院
    審理中之證詞可按，復有合會會單、切結書各一紙在卷足稽
    ，被告自白與事實相符，事證已臻明確，犯行堪以認定，應
    依法論科。
二、按本件合會之標單，僅記載會員姓名及一定金額之標息，並
    未記載「標單」二字，業據被告戊○○及證人蕭湘涵等人供
    明在卷，故第三人僅憑標單之內容觀之，尚不能明瞭其用意
    何在，須依該合會之約定始足以表示該金額係標取會款之利
    息，該姓名係標取會款之會員，而足以表示參與競標互助會
    會款之一定用意之證明，而屬刑法第二百二十條第一項以文
    書論之文書，有最高法院七十四年台上字第一七九九號判決
    可資參照，被告偽造附表所示標單參與標會，足員生損害於
    各該被冒標之會員及其他合會活會會員。核被告所為，係犯
    刑法第二百十六條、第二百二十條第一項、第二百十條之行
    使偽造準私文書罪，刑法第三百三十九條第一項之詐欺取財
    罪。又被告在標單上偽造會員署押之行為，為偽造標單準私
    文書之階段行為，而偽造準私文書之低度行為，復為行使之
    高度行為所吸收，均不另論偽造署押、偽造準私文書罪。被
    告先後多次行使偽造準私文書及詐欺取財犯行、均時間緊接
    ，方法相同，觸犯構成要件相同之罪名，顯係基於概括之犯
    意而為之，為連續犯，均應依刑法第五十六條之規定論以行
    使偽造準私文書、詐欺一罪，並均依法加重其刑。而被告於
    每次冒標後，向其他多數活會會員詐取會款，以一詐欺行為
    同時詐騙數活會會員，係以一行為觸犯數同種罪名，為想像
    競合犯，應依刑法第五十五條之規定，從一重論以詐欺取財
    罪。又被告行使偽造準私文書之目的即在於詐取會款，其所
    犯上開二罪間，有手段、目的之牽連關係，應從一重行使偽
    造準私文書罪論處。併案審理之犯罪事實與本件起訴部分事
    實，為實質上之一罪關係，即經起訴，本院自應併予審究。
    爰審酌被告在公司內招集合會，利用同事間信任關係，冒活
    會會員名義標會，詐取巨額會款，事後並予倒會，使公司內
    參與合會之同事因而受有財產損失，影響公司員工工作情緒
    ，惟被告犯後，於本院審理時已經取得遭冒標會員丁○○、
    辛○○、甲○○之原諒，並與告訴人蕭湘涵達成和解，其間
    又陸續清償各會員一百六十二萬餘元，有卷本院筆錄、和解
    書等足按，再衡之被告詐欺之總金額，犯罪後經坦承犯行，
    已有悔意等一切情狀，量處如主文所示之刑。未查，被告未
    曾受有期徒刑以上刑之宣告，有臺灣高等法院全國前案紀錄
    表在卷足考，於犯罪後已取的被害人之原諒並與之達成和解
    ，業經清償或計畫清償被害人之損害，均如上述，足證被告
    於本件罪刑之宣告後，已知所警惕，而無再犯之虞，本院認
    為上開對被告宣告之刑以暫不執行為適當，爰諭知被告緩刑
    三年、以啟自新。又被告於附表所示之時間所偽造之標單（
    含上偽造之得標會員之署押），雖為供犯罪所用之物，惟於
    各會標會時行使得標後，均已撕毀丟棄而滅失，業據被告供
    明在卷，衡情應屬可信，爰不為沒收之諭知。
據上論斷，應依刑事訴訟法第二百七十三條之一第一項、第二百
九十九條第一項前段，刑法第五十六條、第二百十六條、第二百
二十條第一項、第二百十條、第三百三十九條第一項、第五十五
條、第七十四條第一款，罰金罰鍰提高標準條例第一條前段，判
決如主文。
如不服本判決，應於判決送達後十日內，向本院提出上訴狀。
本案經檢察官陳淑雲到庭執行職務
中　華　民　國　　九十四　　年　　八　　月　　十九　　日
　　　　臺灣臺北地方法院刑事第十四庭
　　　　　　　　              　法官　  王綽光
以上正本證明與原本無異。
　　　　　　　　　　　　　　　　書記官　林婉瑩
中　華　民　國　　九十四　　年　　八　　月　　十九　　日
附錄論罪科刑法條：
中華民國刑法第二百一十條
(偽造變造私文書罪)
偽造、變造私文書，足以生損害於公眾或他人者，處五年以下有
期徒刑。中華民國刑法第二百一十六條 (行使偽造變造或登載不
實之文書罪)行使第二百十條至第二百十五條之文書者，依偽造
、變造文書或登載不實事項或使登載不實事項之規定處斷。
中華民國刑法第二百二十條
在紙上或物品上之文字、符號、圖畫、照像，依習慣或特約，足
以為表示其用意之證明者，關於本章及本章以外各罪，以文書論
。
錄音、錄影或電磁紀錄，藉機器或電腦之處理所顯示之聲音、影
像或符號，足以為表示其用意之證明者，亦同。
稱電磁紀錄，指以電子、磁性或其他無法以人之知覺直接認識之
方式所製成之紀錄，而供電腦處理之用者。
